【裁判字號】    98,重國,3
【裁判日期】    990812
【裁判案由】    國家賠償
【裁判全文】
臺灣高雄地方法院民事判決               98年度重國字第3號
原      告  辛○○
            甲○○
共      同
訴訟代理人  邱揚勝律師
被      告  丁○○
被      告  己○○○
訴訟代理人  嘉益律師
被      告  海岸巡防總局南部地區巡防局
法定代理人  丙○○
訴訟代理人  洪幼珍律師
複代 理 人  陳意青律師
被      告  高雄縣政府
法定代理人  庚○○
訴訟代理人  陳旻沂律師
複代 理 人  吳艾黎律師
上當事人間國家賠償事件，本院於民國99年7 月29日言詞辯論終
結，判決如下：
    主  文
被告丁○○應給付原告辛○○新台幣貳拾貳萬壹仟零伍拾元，及
自民國九十八年十月二十六日起至清償日止，按週年利率百分之
五計算之利息。
原告辛○○其餘之訴駁回。
訴訟費用由被告丁○○負擔百分之一，原告甲○○負擔百分之一
，餘由原告辛○○負擔。
本判決第一項得假執行。
原告辛○○其餘假執行之聲請駁回。
原告甲○○之訴及假執行之聲請均駁回。
    事實及理由
壹、程序部分：
一、本件被告丁○○經合法通知，未於言詞辯論期日到場，核無
    民事訴訟法第386 條各款所列情形，爰依原告聲請，由其一
    造辯論而為判決。
二、按依國家賠償法請求損害賠償時，應先以書面向賠償義務機
    關請求之；賠償義務機關拒絕賠償，或自提出請求之日起逾
    30日不開始協議，或自開始協議之日起逾60日協議不成立時
    ，請求權人得提起損害賠償之訴。但已依行政訴訟法規定，
    附帶請求損害賠償者，就同一原因事實，不得更行起訴。國
    家賠償法第10條第1 項、第11條第1 項分別定有明文。是依
    國家賠償法請求損害賠償時，應依上開「協議先行程序」，
    先以書面向賠償義務機關請求，必賠償義務機關拒絕賠償，
    或自提出請求之日起逾30日不開始協議，或自開始協議之日
    起逾60日協議不成立時，請求權人始得提起損害賠償之訴。
    本件事故發生時間為民國95年12月20日，原告業以書面向被
    告提出賠償請求，但均遭拒絕，有國家賠償請求書及拒絕賠
    償理由書各2 件在卷可憑（卷二第318-322 、卷一第11-18
    、38-45 頁）。是原告對被告海岸巡防總局南部地區巡防局
    （下稱巡防局）及高雄縣政府提起本件國家賠償訴訟，係符
    合法定程序，先予敘明。
貳、實體部分：
一、原告主張：原告甲○○於民國95年12月20日19時45分許，駕
    駛牌照號碼EO-3599 號自小客車，搭載原告辛○○，行經高
    雄縣茄萣鄉○○○○○路路口，適由被告己○○○僱用之大
    陸漁工即被告丁○○由漁船上岸執行職務，竟喝醉後突然自
    前揭路口附近之某處分隔島缺口闖入快車道，甲○○為閃避
    丁○○而撞上安全島，並致辛○○頸椎受嚴重撞擊，頸椎第
    2 節骨折、第4 、5 、6 椎間盤移位，迄今仍復建中（下稱
    系爭事故），甲○○則受有胸部挫傷等傷害。辛○○因被告
    丁○○之上開侵權行為，支出醫療費用新台幣（下同）43
    萬7,517 元、自95年12月20日看護費用141 萬元（2000×
    705 ＝1,410,000 ），須長期搭載計程車自住家至醫院看診
    交通費用請求15萬0,911 元，醫療休養期間無法工作，受有
    2 年工作損失41萬4,720 元，另減損勞動能力百分之20，以
    事故前每月收入1 萬7,280 元計算，則自52歲起算至65歲共
    13年依霍夫曼計算式後原告得1 次請求42萬3,641 元（
    17280 ×20％×12×10.0000000＝423,641 ）。另辛○○於
    事故發生前於建設公司擔任副總經理，然於事故發生後需持
    續治療，精神上受有莫大痛苦，得請求精神慰撫金100 萬元
    。而甲○○為五專畢業，事故發生前從事房地產行業，事故
    後胸部嚴重挫傷，致受有精神上莫大痛苦，故得請求精神上
    損害賠償20萬元。又被告己○○○為丁○○之雇主，丁○○
    上岸購買漁具時因過失而發生本件事故，己○○○自應負連
    帶賠償責任。再者，依據台灣地區漁船船主境外僱用及接駁
    安置大陸地區漁船船員許可及管理辦法（下稱管理辦法），
    巡防局負管理大陸漁工之責，高雄縣政府則為主管機關，有
    義務防止大陸船員擅自離船上岸至碼頭區，但是丁○○居然
    可以進入碼頭區，擅自離開漁船，是依上開管理辦法第15條
    第2 項規定，巡防局與高雄縣政府均有怠於治安的維護，自
    屬公務員怠於執行職務致原告受有損害，本件起訴前，已依
    國家賠償法提出書面向該2 機關請求國家賠償，竟均遭拒絕
    。為此，爰依民法第184 條第1 項前段、第193 條第1 項、
    第195 條第1 項、第188 條第1 項、第185 條及國家賠償法
    第2 條第2 項後段等規定，提起本訴，並聲明：(一)被告應連
    帶給付辛○○383 萬6,000 元，及自起訴狀繕本送達最後一
    位被告之翌日起至清償日止，按週年利率5 ％計算之利息；
    (二)被告應連帶給付甲○○20萬元，及自起訴狀繕本送達最後
    一位被告之翌日起至清償日止，按週年利率5 ％計算之利息
    ；(三)願供擔保，請准宣告假執行。
二、被告丁○○未於言詞辯論期日到場，亦未提出書狀作何聲明
    或陳述。其餘被告各為如下之抗辯，並均聲明：請求駁回原
    告之訴，如受不利之判決，願供擔保請准宣告免為假執行。
  (一)被告己○○○係以：系爭事故之責任歸屬為何並無任何資料
    判斷，自無法認定為被告丁○○之過失致肇事，而被告丁○○與被告己○○○簽訂有勞務契約，其職務內容係在漁船上
    從事與海上漁撈有關之工作，而事故發生當時丁○○並非從
    事與其受僱有關之工作，顯見系爭事故與丁○○受僱執行職
    務無因果關係，被告自不負連帶損害賠償責任。另原告所請
    求之金額中，醫藥費有多家醫療院所之支出，是否屬實，尚
    有可疑；另看護費用無須支出達705 日；交通費未提出單據
    ；亦無證據證明其損失或喪失勞動能力之狀態，且精神慰藉
    金之請求過高等語抗辯。
  (二)被告海岸巡防署南部地區巡防局則以：台灣地區漁船船主僱
    用大陸漁工之申請、許可、安置及管理係依「台灣地區漁船
    船主境外僱用及接駁安置大陸地區漁船船員許可及管理辦法
    」（下稱管理辦法）之規定，係由漁船船主申請及負責管理
    ，而依管理辦法之相關規定，漁船船主於大陸船員入境安置
    後，必須聘請專人辦理大陸船員管理事宜，對於大陸船員之
    犯罪、脫逃等事件，須向主管機關當地巡防單位及警察局通
    報，而本件大陸漁工違規擅離漁船，即屬重大違規事件，漁
    船船主未善盡管理之責又未通報主管機關，致發生本件損害
    ，與被告無關。而被告之職務為大陸船員隨船進出漁港之報
    關檢查、核對身分證件及漁港碼頭區周邊之防治走私、非法
    入出境及治安維護，並無監督大陸漁工之職責，故被告無何
    侵權行為等語為辯。
  (三)被告高雄縣政府則以：原告對於何公務員於執行何職務，有
    何懈怠之具體情形未見說明，其主張不可採，況治安維護事
    宜並非被告之職務，無怠於執行之可能，而依管理辦法之規
    定，被告雖係主管機關，但職務範圍僅及於相關行政作業，
    對於本件「船員日常生活之管理」係由漁船船主負責，並非
    被告之職務，況縱認被告有怠於執行職務，仍與原告之受傷
    間，無相當因果關係。且原告辛○○主張之醫藥費、看護費
    、交通費無相當之單據為證，另不能工作之損失、勞動能力
    減損及精神慰藉金均過高，另原告甲○○請求之慰撫金易過
    高，而原告2 人亦與有過失等語，資為抗辯。
四、兩造（不包括丁○○）不爭執之事項：
  (一)丁○○係大陸人士，受僱於己○○○，於上開時地與甲○○
    駕駛之牌照號碼EO-3599 號自小客車發生系爭事故。
  (二)辛○○因系爭事故致頸椎第2 節骨折、第4 、5 、6 椎間盤
    移位，迄今仍復建中，其先後在右昌醫院住院3 次，住院期
    間合計有93日，另在成大醫院住院9 日，合計住院總日數為
    102 日。
  (三)辛○○因系爭事故支出醫療費用43萬7,517 元，有相關醫療
    費用單據及診斷證明書可稽（卷一第19-27 、92-219頁、卷
    二第401-402頁）。
  (四)辛○○因系爭事故減損勞動能力比例為20％，其受損害之金
    額以每月勞工最低基本工資1 萬7,280 元計算，期間則自97
    年12月21日起算至65歲，共13年，並扣除中間利息。
  (五)辛○○自95年12月20日至97年12月20日合計2 年之期間如不
    能工作，其損失之金額以每月1 萬7,280 元計算。
  (六)原告起訴前已向高雄縣政府、巡防局請求賠償，惟均遭拒絕
    ，有國家賠償請求書及拒絕賠償理由書各2 件在卷可憑（卷
    二第318-322 、卷一第11-18 、38-45 頁）。
五、本件爭點：
  (一)原告依國家賠償法第2 條第2 項後段規定，請求巡防局、高
    雄縣政府負怠於執行職務之損害賠償責任，是否有據？
  (二)丁○○就系爭事故之發生是否有過失？甲○○是否與有過失
    ？丁○○之僱用人己○○○應否負連帶賠償責任？
  (三)如被告應負損害賠償責任，原告得請求賠償之金額為若干？
六、本院之判斷：
  (一)原告依國家賠償法第2 條第2 項後段規定，請求巡防局、高
    雄縣政府負怠於執行職務之損害賠償責任，是否有據？
    1.按公務員於執行職務行使公權力時，因故意或過失不法侵
      害人民自由或權利者，國家應負損害賠償責任；公務員怠
      於執行職務，致人民自由或權利遭受損害者亦同，國家賠
      償法第2 條第2 項定有明文。次按「法律規定之內容非僅
      屬授予國家機關推行公共事務之權限，而其目的係為保護
      人民生命、身體及財產等法益，且法律對主管機關應執行
      職務行使公權力之事項規定明確，該管機關公務員依此規
      定對可得特定之人所負作為義務已無不作為之裁量餘地，
      猶因故意或過失怠於執行職務，致特定人之自由或權利遭
      受損害，被害人得依國家賠償法第2 條第2 項後段，向國
      家請求損害賠償」（司法院釋字第469 號解釋意旨參照）
      。
    2.原告主張巡防局及高雄縣政府均有怠於執行職務，致其等
      權利受有侵害，係以巡防局、高雄縣政府均為大陸漁工之
      管理機關，有義務防止大陸漁工擅自離開漁船進入碼頭區
      ，本件丁○○擅自進入碼頭區，致生本件事故，巡防局及
      高雄縣政府顯然違反台灣地區漁船船主境外僱用及接駁安
      置大陸地區漁船船員許可及管理辦法第15條第2 項規定，
      而怠於治安的維護云云。然查：
      (1)依上開管理辦法第15條規定：「大陸船員被安置於岸置
        處所、暫置漁船或原漁船時，不得擅離岸置處所或劃定
        區域。當地巡防機關及警察機關應負責管轄區域內暫置
        大陸船員之漁港碼頭區、水域或岸置處所周邊之防制走
        私、非法入出境及治安維護事宜」，本件丁○○離開漁
        船進入高雄縣茄萣鄉之碼頭區，恐衍生治安相關問題，
        其所發生之交通事故，或屬本條所稱之治安維護事項，
        然既明訂係由「當地巡防機關及警察機關」負責管轄，
        則高雄縣政府縱為該管理辦法之主管機關，亦無因此而
        怠於執行職務之可能，故原告向被告高雄縣政府請求國
        家賠償，自屬無據。
      (2)再者，上開管理辦法第15條規定，雖明確規定大陸船員
        在漁港碼頭區、水域或岸置處所周邊之治安維護事宜，
        應由當地巡防機關負責，但並無明確規範其應執行職務
        行使公權力之事項，既無具體之法定作為義務，則巡防
        局究竟如何防制大陸船員走私、非法入出境及治安維護
        等事宜，自有裁量餘地，僅於發生大陸船員有犯罪、脫
        逃、鬥毆或重大違規事件，或有緊急上岸必要而需將大
        陸船員接至原暫置地點時，經漁船船主通報，巡防局始
        有進行如強制回暫置地點等必要處理之作為義務（管理
        辦法第28-30 條參照）。因此，原告主張巡防局有怠於
        執行職務，致其等權利受有損害，進而請求國家賠償云
        云，亦乏憑據。
      (3)又損害賠償之債，以有損害之發生及有責任原因之事實
        ，並二者之間，有相當因果關係為成立要件。故原告所
        主張損害賠償之債，如不合於此項成立要件者，即難謂
        有損害賠償請求權存在。所謂相當因果關係，係指依經
        驗法則，綜合行為當時所存在之一切事實，為客觀之事
        後審查，認為在一般情形下，有此環境、有此行為之同
        一條件，均可發生同一之結果者，則該條件即為發生結
        果之相當條件，行為與結果即有相當之因果關係。反之
        ，若在一般情形上，有此同一條件存在，而依客觀之審
        查，認為不必皆發生此結果者，則該條件與結果並不相
        當，不過為偶然之事實而已，其行為與結果間即無相當
        因果關係，不能僅以行為人就其行為有故意過失，即認
        該行為與損害間有相當因果關係。本件丁○○縱有擅離
        岸置處所或劃定區域之事實，但通常情形，並不必然皆
        會發生車禍事故之結果，換言之，此僅屬一偶然發生之
        事實，與巡防局及高雄縣政府之治安維護或大陸船員管
        理之職務並無相當之因果關係，是原告主張巡防局及高
        雄縣政府均怠於執行職務致生損害，應負連帶損害賠償
        責任云云，委不足取。
  (二)丁○○就系爭事故之發生是否有過失？甲○○是否與有過失
    ？丁○○之僱用人己○○○應否負連帶賠償責任？
    1.按「汽車行駛時，駕駛人應注意車前狀況及兩車併行之間
      隔，並隨時採取必要之安全措施」、「汽車行經未劃設行
      人穿越道之交岔路口，遇有行人穿越道路時，無論有無交
      通指揮人員指揮或號誌指示，均應暫停讓行人先行通過」
      、「行人穿越道路，應依下列規定：六、在未設第一款行
      人穿越設施，亦非禁止穿越之路段穿越道路時，應注意左
      右無來車，始可小心迅速穿越」，道路交通安全規則第94
      條第3 項、第103 條、第134 條第6 款分別訂有明文。本
      件系爭事故發生地點，係高雄縣茄萣鄉○○街與民權路呈
      T 字型之三岔路口，丁○○行向係自民治街北側徒步南向
      穿越往民權路行走，甲○○則駕駛上開汽車沿民治街西向
      東行駛，該交岔路口無號誌，亦未劃設行人穿越道等情，
      有高雄縣政府警察局湖內分局道路交通事故現場圖、事故
      處理草圖、事故紀錄表、道路交通事故調查報告表、談話
      紀錄表及現場照片在卷可按（卷一第265-278 頁）。觀之
      上開道路交通事故現場圖所示，甲○○駕駛車輛係停靠在
      該三岔路口東側中央分隔島前，車身呈東北向，顯現車頭
      直接往中央分隔島撞擊之態勢，該車輛右後側距離車身後
      方1.1 公尺處，及後側距離車身後方1.9 公尺處，分別有
      2 灘血跡，據此可知，丁○○應係穿越馬路並已越過民治
      街中央分隔島時，因甲○○駕駛車輛駛至，見狀自其行向
      左側閃避丁○○不及，丁○○仍遭該車輛車頭前方撞擊後
      當場倒地，始會留下事故現場圖所示之車輛停靠及血跡相
      關位置，此亦與丁○○及甲○○上開談話紀錄表所陳情節
      相符。甲○○見丁○○穿越馬路時立即向其左側閃避，可
      見當時丁○○之位置已接近甲○○車輛行向車道之右側，
      藉此閃避方向以獲得更大之避撞空間。此時該三岔路口既
      無劃設行人穿越道，亦非禁止穿越之路段，依上揭規定，
      丁○○須注意左右有無來車，始可小心通過，甲○○亦應
      注意車前狀況，並暫停讓丁○○先行通過。而依卷附道路
      交通事故調查報告表(一)所示，當時天候晴、夜間有照明，
      路面乾燥、無缺陷、無障礙物，視距良好，並無不能注意
      之情事，詎丁○○竟疏未注意，仍貿然徒步通過上開三岔
      路口，甲○○駕車駛至，亦疏於注意車前狀況，未暫停讓
      丁○○先行通過，而撞擊行至該處之丁○○，並順勢閃避
      時撞擊中央分隔島，致辛○○頸椎第2 節骨折、第4 、5
      、6 椎間盤移位，甲○○自己則有胸部挫傷之傷害，則丁○○上開穿越馬路之行為，自屬有過失，且該受傷之結果
      與其過失行為顯具有相當之因果關係甚明。另甲○○駕駛
      汽車未能注意車前狀況及未暫停讓行人丁○○先行通過，
      對本件損害之發生，亦與有過失，同堪認定。
    2.次按「損害之發生或擴大，被害人與有過失者，法院得減
      輕賠償金額，或免除之。重大之損害原因，為債務人所不
      及知，而被害人不預促其注意或怠於避免或減少損害者，
      為與有過失。前2 項之規定，於被害人之代理人或使用人
      與有過失者，準用之」，民法第217 條定有明文。又「駕
      駛機車有過失致坐於後座之人被他人駕駛之車撞死者，後
      座之人係因藉駕駛人載送而擴大其活動範圍，駕駛人為之
      駕駛機車，應認係後座之人之使用人，原審類推適用民法
      第224 條規定依同法第217 條第1 項規定，減輕被上訴人
      之賠償金額，並無不合」、「此項規定之目的，在謀求加
      害人與被害人間之公平，故在裁判上法院得以職權減輕或
      免除之」（最高法院74年台上字第1170號、同院85年台上
      字第1756號判例意旨參照）。本件甲○○駕駛上開車輛搭
      載辛○○，辛○○係藉由甲○○之載送而擴大其活動範圍
      ，自應認甲○○係辛○○之使用人，而有民法第217 條第
      1 項過失相抵之適用。
    3.關於雙方過失比例之量定，本院審酌上開道路交通安全規
      則就系爭事故道路狀況，主要係課予駕駛汽車之一方，應
      注意車前狀況，並暫停禮讓行人先行穿越，雖丁○○穿越
      上開三岔路口，未注意判斷來車車速、距離等情狀，貿然
      通過交岔路口，亦有過失，但如上所述，其既已行走越過
      民治路中央分隔島，並在甲○○車輛行向車道之右側始遭
      撞擊，已將通過甲○○駕駛之車道，則甲○○如盡其一般
      之注意，即可採取閃避、煞停等防免損害結果發生之必要
      措施。是斟酌上述雙方之行向、路權歸屬、撞擊位置及各
      自應盡之注意程度等一切情形，認丁○○應就系爭事故之
      發生負百分之10之過失責任，原告則應負百分之90之過失
      責任，雙方過失比例為1 比9 。
    4.至原告雖主張己○○○為丁○○之僱用人，本件丁○○離
      開漁船進入碼頭區，係受己○○○之指示，上岸購買漁具
      ，故係執行職務之行為，己○○○應負僱用人之連帶賠償
      責任等語（卷二第504 頁），然此為己○○○所否認。而
      依丁○○系爭事故發生後警製談話紀錄表所載，已明確陳
      稱係上岸吃飯後準備回去等語（見卷一第271 頁），顯與
      原告主張係購買漁具之情不合。此外，原告復未能提出丁○○當時有何執行船員職務之行為事實，則原告主張己○○○應負僱用人之連帶賠償責任，即屬無據。
  (三)原告得請求丁○○賠償之金額為若干？
    按「因故意或過失，不法侵害他人之權利者，負損害賠償責
    任」、「不法侵害他人之身體或健康者，對於被害人因此喪
    失或減少勞動能力或增加生活上之需要時，應負損害賠償責
    任」、「不法侵害他人之身體、健康、名譽、自由、信用、
    隱私、貞操，或不法侵害其他人格法益而情節重大者，被害
    人雖非財產上之損害，亦得請求賠償相當之金額」，民法第
    184 條第1 項前段、第193 條第1 項、第19 5條第1 項分別
    定有明文。被告不法侵害原告致受有身體之傷害，自應負損
    害賠償責任。茲就原告請求之項目及金額，逐一判斷如后。
    1.醫療費：
      辛○○主張因系爭事故支出醫療及復健等費用43萬7,517
      元，固據提出相關醫療費用單據在卷可憑（卷一第19-27
      、92-219頁），惟其中包含高雄醫學大學中和紀念醫院（
      下稱高醫中和紀念醫院）、右昌醫院、成功大學醫學院附
      設醫院、晉安復健科診所、國泰中醫診所及宏霖中醫診所
      之診斷證明書費合計3,975 元部分，雖該診斷證明書係用
      以證明損害之發生及其範圍，而有必要，惟僅1 份即足以
      證之，故該高醫中和紀念醫院之診斷證明書費100 元堪予
      採認（見卷一第107 頁收據），其餘證明書費合計3,875
      元，不得認係必要支出。從而，辛○○請求丁○○給付醫
      療費用43萬3,642 元（000000-0000 ＝433642），為有理
      由，應予准許，逾此部分之請求，則屬無據，應予駁回。
    2.看護費：
      辛○○主張因系爭事故，自95年12月20日起至97年11月25
      日止，均委由專業看護24小時全天候照顧，因而支出看護
      費141 萬元等語，固提出戊○○出具之看護費收據1 紙為
      證（卷一第220 頁）。惟查：
      (1)關於辛○○所受傷勢其住院期間及日後看護之必要性等
        情，經本院向右昌醫院函詢結果，覆稱：「病患第1 次
        住院自96年4 月18日至96年5 月2 日出院，共計34天；
        第2 次住院自96年6 月1 日至96 年6月6 日出院，共計
        5 天；第3 次住院自96年10月2 日至96年11月22日出院
        ，共計51天；住院期間安排復健運動及保守性治療，密
        切監測生命徵象，需他人長期看護並可從事輕便工作」
        一節，有右昌醫院98年6 月9 日右昌字第0980 509001
        號函文暨出院病歷摘要附卷可稽（卷二第306-312 頁）
        。另高醫中和紀念醫院覆稱：「該名病患98 年5月22日
        第1 次來本院就診，自述有第二頸椎部分骨折的情形，
        產生疼痛並合併有頸部僵硬無法隨意轉動的情形，在本
        院再度做斷層掃描以及核磁共振檢查，確定其有第二頸
        椎部分骨折無位移，該病患之後長期有來本科門診追蹤
        ，以及復健治療，症狀應有部分改善，但因他曾有頸椎
        骨折的病史，建議他不宜從事高勞動力工作，以免造成
        脊髓壓迫或脊髓損傷的可能性，但是輕便工作應該足以
        勝任，可從事簡單輕便的工作」等詞，有高醫中和紀念
        醫院98 年7月1 日高醫附行字第0980002172號函文在卷
        可按（卷二第330- 379頁）。
      (2)依上開2 醫院函覆意見，均明確認為辛○○足以勝任輕
        便工作，惟僅右昌醫院特別指出辛○○「需他人長期看
        護」，經本院再函請詳為說明，函覆略稱：「第二頸椎
        閉鎖性骨折造成之左上半身之嚴重酸痛及僵直。此症狀
        導致患者行動不便、生活自理能力降下降，且其無家屬
        陪伴，故需全日看護。本院認為，患者住院期間之全日
        看護聘請實屬必要，至於出院後是否仍須聘請全日看護
        端賴其復原程度及症狀嚴重程度，患者於最後一次出院
        （96年11月22日）後，爾後並未再次至本院針對此一病
        症進行複診，故本院對患者目前之情形並無確實之掌握
        ，對患者目前是否有聘請看護之必要性並無知悉」等語
        ，有右昌醫院99年5 月6日 右昌字第0990000025號函文
        附卷足據（卷二第524-527 頁）。據上開成大附設醫院
        及右昌醫院第1 次函覆意見，既均認辛○○僅不得從事
        高勞動力工作，但可從事輕便工作，可見辛○○係有從
        事輕便工作之能力，既能從事輕便工作，自有相當之生
        活自理能力，而無他人長期看護之實際需要，故右昌醫
        院第1 次函覆意見所謂「需他人長期看護」云云，當屬
        建議性質，非得認有實際之必要性。此觀之右昌醫院第
        2 次函覆意見，已明白指出辛○○最後一次出院即96年
        11 月22 日後是否有他人實際看護之必要，並無法確切
        知悉即明。
      (3)又證人戊○○雖到庭證稱「於95年12月20日至97年11月
        25日確有照護辛○○，日薪2,000 元，主要工作是怕辛○○在4 樓跌倒，看著他，陪他去醫院」等語（卷二第
        439 頁），然其看護費領取方式，同日詢問辛○○：「
        （問：你交付的薪水都是哪個帳戶領出來的？）都是我
        媽媽拿現金給我的」，與戊○○證稱：「都是我們去看
        醫院時他會去領錢，等到回家時他會拿給我」等語（卷
        二第437 、440 頁）顯然不符。再者，住院期間有無前
        往其他醫院復健一事，戊○○證述：「住院期間沒有，
        後來高醫時沒有住院就會跑不同家醫院，例如早上去高
        醫，下午就去看中醫」等語（卷二第442 頁）。惟依辛○○所提出之醫療收據資料觀之，其主張於右昌醫院住
        院期間（96年10月2 日至同年11月22日），有30餘次前
        往高雄醫學院、10餘次前往國泰中醫診所就診，並曾至
        宏霖中醫診所、晉安診所等醫療院所就診，二者亦非一
        致。足見戊○○縱有看護辛○○之情，但亦非經常性甚
        至24小時全日看護辛○○，可以認定。
      (4)參以辛○○因系爭事故受有頸椎骨折及椎間盤移位等傷
        害，並先後前往成大附設醫院及右昌醫院住院治療，及
        上開右昌醫院第2 次函文已明確答覆住院期間可認為有
        必要全日看護等情，而辛○○既須先後住院治療，可知
        至少在最後住院並離院之前，其病情尚非穩定，容有委
        請他人加以全日看護之必要，惟其96年11月22日出院後
        ，縱有委請他人看護，亦僅得認係為使自己生活增加便
        利之額外支出，不能認有看護之必要。因此，辛○○應
        受全日看護之期間，應為95年12月20日至96年11月22日
        ，合計338 日。至於看護費用，依戊○○證述，每日收
        取看護費為2,000 元，其金額尚屬相當，則辛○○得請
        求丁○○給付之看護費為67萬6,000 元（2000×338 ＝
        676000 ），逾此數額之請求，不應准許。
    3.交通費：
      辛○○主張因須搭乘計程車由自家往返醫療院所進行復健
      治療，請求交通費15萬0,911 元，業據提出收據7 紙為證
      （卷一第260 頁），此部分請求係有憑據，應予准許。
    4.不能工作之損失及勞動能力減損之損害：
      (1)辛○○雖主張其受傷後自95年12月20日起至97年12月20
        日止共計2 年期間無法工作，其原本從事房屋仲介銷售
        工作，僅請求依最低勞保薪資1 萬7,280 元計算，合計
        損失41萬4,720 元等情。惟如上所述，辛○○自96年11
        月22日出院後既可從事輕便工作，自非不能工作，然上
        開時間出院前既有受全日看護之必要，是其於96年11月
        22日之前，確有不能工作之事實，即堪認定，至其餘主
        張不能工作之期間，僅能依後述勞動能力減損之程度計
        算其損害。審酌辛○○於系爭事故發生時，係從事房地
        產仲介銷售工作，在居興建設股份有限公司任職，受僱
        薪資為每月5 萬元，有薪資給付證明在卷可憑（卷一第
        259 頁），惟其工作性質係臨時性僱用，依其銷售成績
        及推案決定僱用時間，亦經證人乙○○到庭證述明確。
        是依辛○○身分、工作性質及受僱情形，其主張每月以
        1 萬7,280 元計算損失，堪與採認。準此，辛○○主張
        不能工作之損失應為19萬2,384 元【計算式：
        17280 ×10月+17280÷30×（12+22 ）＝192384】。
      (2)辛○○主張其因系爭事故致勞動能力減損達百分之20，
        爰以1 萬7,280 元為基準，請求自97年12月21日起至法
        定退休年齡即52歲至65歲合計13年之損失，經依霍夫曼
        法扣除中間利息後，一次得請求之金額為42萬3,641 元
        等語。本院審酌辛○○所受損害係第二頸椎閉鎖性骨折
        造成之左上半身之嚴重酸痛及僵直，除先後住院治療外
        ，持續復健期間自事發後亦有數年，參以上開右昌醫院
        及成大附設醫院均認辛○○日後僅能從事輕便工作，不
        宜從事高勞動力之工作，以免造成脊髓壓迫或損傷，且
        辛○○係從事房屋銷售仲介，須引介客戶查看房地甚至
        工地施工現狀、協助申請相關文件、辦理移轉登記手續
        等，交通往返奔波在所難免，非僅一般在辦公室可勝任
        之簡便事務性工作可比，故其主張減損勞動能力為百分
        之20，尚屬相當，應予採信。則仍以辛○○每月可得基
        本薪資1 萬7,280 元計算，連同上開非屬不能工作惟仍
        屬勞動能力減損之期間即自96年11月22日最後一次出院
        日起算，至辛○○65歲法定退休年齡112 年3 月31日（
        辛○○為47年4 月1 日生），期間為14年4 月又9 日（
        換算為14.36 年，小數點第2 位以下四捨五入），並依
        霍夫曼法扣除中間利息後，辛○○得一次請求勞動能力
        減損之損失為45萬7,558 元【年別5 ％複式霍夫曼計算
        法（第一年不扣除中間利息），其計算式為：[41472×
        10.0000000 0（此為應受給付14年之霍夫曼係數）+414
        72×0.36×（11.00000000-00.00000000 ）]=457558（
        小數點以下四捨五入）】。
      (3)依上所述，辛○○得請求不能工作之損失為19萬2,384
        元，勞動能力減損之損失為45萬7,558 元，合計得請求
        之金額為64萬9,942 元（192384+457558 ＝649942），
        其此範圍之請求，係有憑據，超逾此部分之請求，則無
        理由，不應准許。
    5.精神慰撫金部分：
      按法院對於慰撫金之量定，應斟酌雙方當事人之身分、地
      位及經濟狀況等關係定之（最高法院76年台上字第1908號
      判例意旨參照）。本院審酌辛○○因系爭事故導致第二節
      頸椎骨折、頸椎椎間盤移位及頸椎椎間板突出症等傷害，
      目前仍復健治療中，其為高雄商業職業學校畢業，並於國
      立中山大學企業經理進修班學習2 年，事故發生前於居興
      建設股份有限公司任職，受僱薪資為每月5 萬元，業據其
      具狀陳明及證人陳詠盛到庭證述在卷（卷二第445-447 頁
      ）及丁○○為大陸籍漁工，因系爭事故亦受有傷害，目前
      已遣返大陸等情，認辛○○請求之精神慰撫金應以30萬元
      為適當，其逾此部分之請求，為無理由，不應准許。另
      甲○○雖主張其因系爭事故致胸部挫傷等語，惟未提出醫
      療收據或診斷證明書以供審認，尚難憑信，是其主張受有
      精神上相當之痛苦，請求精神慰撫金20萬元，尚嫌無據，
      不應准許。
七、按損害之發生或擴大，被害人與有過失者，法院得減輕賠償
    金額或免除之，民法第217 條第1 項定有明文。此項規定之
    目的，在謀求加害人與被害人間之公平，故在裁判上法院得
    以職權減輕或免除之（最高法院85年台上字第1756號判例意
    旨參照）。如上所述，本件丁○○應負百分之10之過失責任
    ，是辛○○得請求之賠償金額均應依該過失比例予以減輕，
    即就其得請求賠償之總額，以其百分之10計算。據此，辛○○得請求丁○○賠償之金額包括醫療費43萬3,642 元、看護
    費67萬6,000 元、交通費15萬0,911 元、不能工作及勞動能
    力減損之損失64萬9,942 元及精神慰撫金30萬元，合計為22
    1 萬0,495 元【計算式：433642+676000+150911+649942+30
    00 00 ＝0000000 】，再依丁○○應負百分之10之過失比例
    計算，辛○○得請求之金額合計22萬1,050 元（小數點以下
    四捨五入），其逾此範圍所為之請求，即屬無據，應予駁回
    。
八、綜上所述，辛○○本於侵權行為之法律關係，請求丁○○賠
    償22萬1,050 元，及自起訴狀繕本送達之翌日即98年10月26
    日起（參卷二第453 頁送達證書）至清償日止，按週年利率
    百分之5 計算之利息，為有理由，應予准許，其逾此範圍所
    為之請求，暨甲○○起訴部分，為無理由，均應予駁回。
九、本判決辛○○勝訴部分，未逾50萬元，爰依民事訴訟法第38
    9 條第1 項第5 款規定，依職權宣告假執行。至辛○○敗訴
    部分，暨甲○○之訴業遭駁回部分，其等假執行之聲請均失
    依附，應併予駁回。
十、據上論結，本件原告辛○○之訴為一部有理由，一部無理由
    ；原告甲○○之訴為無理由，依民事訴訟法第385 條第1 項
    前段、第79條、第389 條第1 項第 5 款、第390 條第2 項，
    判決如主文。
中    華    民    國    99    年    8     月    12    日
                  民事第三庭  審判長法  官  朱玲瑤
                                    法  官  陳宛榆
                                    法  官  李嘉益
以上正本係照原本作成。
如對本判決上訴，須於判決送達後20日內向本院提出上訴狀（須
按他造當事人之人數附繕本）。如委任律師提起上訴者，應一併
繳納上訴審裁判費。
中    華    民    國    99    年    8     月    12    日
                                    書記官  陳瓊芳

司法院資訊處製作；財團法人民間司法改革基金會備份。
